臺灣桃園地方法院民事裁定　　　　　　　96年度聲字第1887號
聲　請　人　台灣華統興業有限公司
法定代理人　甲○○
相　對　人　乙○○
上列當事人間聲請返還提存物事件，本院裁定如下：
    主  文
聲請駁回。
聲請程序費用由聲請人負擔。
    理  由
一、按供擔保人聲請返還其因假扣押而供擔保之提存物，依民事
    訴訟法第106 條前段準用同法第104 條第1 項之規定，須符
    合：(1)應供擔保之原因消滅；(2)供擔保人證明受擔保利益人
    同意返還；(3)訴訟終結後，供擔保人證明已定20日以上之期
    間，催告受擔保利益人行使權利而未行使，或法院依供擔保
    人之聲請，通知受擔保利益人於一定期間內行使權利並向法
    院為行使權利之證明而未證明者之要件之一，始得為之。又
    所謂應供擔保之原因消滅，係指無損害發生，或債權人本案
    全部勝訴確定，或就所生損害已經賠償而言（最高法院53年
    度台抗字第279 號判例參照）；至所謂訴訟終結，在因假扣
    押所供擔保之情形，因該擔保係為擔保受擔保利益人因不當
    假扣押所受損害而設。倘執行法院已依假扣押裁定債權人之
    聲請實施假扣押執行，債權人並已就假扣押所保全之請求提
    起本案訴訟，則在該本案訴訟終結前，受擔保利益人是否受
    有損害，尚未確定，在假扣押裁定撤銷及假扣押執行撤回前
    ，受擔保利益人仍有可能繼續發生損害，其損害額亦尚未能
    確定，自不能強令受擔保利益人行使其權利。故在假扣押債
    權人已聲請假扣押執行，並已提起本案訴訟之情形下，債權
    人依民事訴訟法第106 條準用第104 條第1 項第3 款規定，
    聲請裁定返還提存物時，必待本案訴訟已終結，並已撤銷假
    扣押裁定及撤回假扣押執行，始得謂與該條款所定之「訴訟
    終結」相當（最高法院95年度台抗字第318 號裁定意旨參照
    ）。惟若假扣押或假處分裁定依強制執行法第132 條第3 項
    規定，已不得再聲請執行者，則無再為撤銷之必要。
二、聲請意旨略以：聲請人因與相對人間損害賠償事件，前經本
    院裁定准其供擔保後得為假扣押，嗣其依法向本院提存擔保
    金新台幣11萬元後，聲請假扣押執行在案。茲因聲請人已於
    訴訟終結後定20日以上之期間催告受擔保利益人即相對人行
    使權利而未行使，爰依民事訴訟法第104 條第1 項規定，聲
    請返還前開擔保金云云。並提出本院96年度桃勞簡字第11號
    判決、確定證明書、96年度裁全字第1865號假扣押裁定、96
    年度存字第1436號提存書等影本、桃園成功路郵局存證信函
    第2512號及其回執等各1 件為證。
三、聲請人主張其已依假扣押裁定供擔保對相對人之財產實施假
    扣押，嗣其並已於本案訴訟判決確定後以存證信函定20日以
    上期間催告相對人行使權利之事實，固據其提出與其所述相
    符之上開證據，並經本院依職權調取前揭假扣押裁定、擔保
    提存、損害賠償及本院96年度執全字第1258號假扣押執行等
    卷證，核閱無訛，堪認屬實。惟兩造間本案訴訟，聲請人全
    部敗訴確定，復經本院依職權調閱前開損害賠償案卷查明屬
    實，聲請人既受全部敗訴確定，聲請人復未證明相對人確無
    損害發生，或其已賠償相對人之損害，難認聲請人應供擔保
    之原因已消滅。又聲請人迄未撤回上開假扣押執行，亦經本
    院依職權查閱前開卷宗無誤，則在聲請人撤回上開假扣押執
    行前，相對人因該假扣押程序可能受之損害，仍可能繼續發
    生，其損害額亦尚未能確定，自難強令其行使權利，本件自
    不得謂為訴訟終結，是縱聲請人已定20日以上之期間催告相
    對人行使權利而相對人未行使，聲請人亦不得據此聲請返還
    提存物。此外，聲請人亦未證明相對人已同意其取回前述提
    存物。從而，聲請人之聲請，與民事訴訟法第104 條第1 項
    規定不合，應予駁回。
四、依民事訴訟法第第95條、第78條，裁定如主文。
中　　華　　民　　國　　96　　年　　12　　月　　24　　日
                      民事第二庭  法　官　張金柱
以上正本證明與原本無異。
如不服本裁定，應於送達後10日內向本院提出抗告狀，並繳納抗
告費新台幣1,000 元。
中　　華　　民　　國　　96　　年　　12　　月　　24　　日
                                  書記官　黃珮娟
